【裁判字號】    98,交易,123
【裁判日期】    981230
【裁判案由】    過失重傷害
【裁判全文】
臺灣屏東地方法院刑事判決             98年度交易字第123號
公  訴  人  臺灣屏東地方法院檢察署檢察官
被      告  甲○○
上列被告因過失重傷害案件，經檢察官提起公訴（98年度偵字第
1029號），被告於準備程序期日就被訴事實為有罪之陳述，本院
合議庭裁定由受命法官獨任進行簡式審判程序，判決如下：
    主  文
甲○○犯過失傷害致人重傷罪，處有期徒刑肆月，如易科罰金，
以新臺幣壹仟元折算壹日。
    事  實
一、甲○○於民國97年12月27日上午7 時55分許，駕駛車牌號碼
    6833-PA 號自小客車，沿屏東市○○路由南往北方向行駛，
    行經大溪路與建國路之交岔路口，原應注意行車速度，應依
    速線標誌規定，及應注意車前狀況，並隨時採取必要之安全
    措施，而依當時情形，天候晴、日間自然光線、柏油路面、
    路面乾燥無缺陷、無障礙物且視距良好等情況，客觀上並無
    不能注意之情事，竟以時速70公里超速行駛，且未注意車前
    狀況採取必要之安全措施，適有蕭進吉騎乘腳踏車，亦沿屏
    東市○○路由南往北方向行駛至上開交岔路口時，本應注意
    慢車不得侵入快車道行駛，且當時亦無不能注意之情事，竟
    左轉侵入快車道內，甲○○因而避煞不及，致其上開自小客
    車前側撞及蕭進吉所騎乘之腳踏車，蕭進吉因而人車倒地，
    受有顱骨骨折併顱內出血、第10胸椎骨折併下肢癱瘓、左側
    肋骨第6-12根骨折併雙側血胸及肺挫傷合併出血性休克、肺
    炎膿胸敗血症、呼吸衰竭、意識不清之傷害，而其下肢癱瘓
    已達毀敗二肢機能之重傷害程度。嗣甲○○於偵查機關不知
    犯罪嫌疑人前，在警員前往現場處理時，當場承認其為肇事
    人而自首。
二、案經蕭進吉之妻乙○○訴由臺灣屏東地方法院檢察署檢察官
    偵查起訴。
    理  由
一、按本件被告甲○○所犯為死刑、無期徒刑、最輕本刑3 年以
    上有期徒刑以外之罪，亦非屬高等法院管轄之第一審案件，
    其於準備程序進行中，先就被訴事實為有罪之陳述，經告知
    簡式審判程序之旨，並聽取檢察官、被告之意見後，本院合
    議庭依刑事訴訟法第273 條之1 第1 項裁定進行簡式審判程
    序，是本案之證據調查，依同法第273 條之2 規定，不受同
    法第159 條第1 項、第161 條之2 、第161 條之3 、第163
    條之1 ，及第164 條至第170 條所規定證據能力認定及調查
    方式之限制，合先敘明。
二、事實認定部分：
  (一)上揭事實，業據被告甲○○於本院審理時均坦承不諱，並有
    道路交通事故現場圖1 紙（見發查卷第18頁）、道路交通事
    故調查報告表(一)(二)各1 紙（見發查卷第19-20 頁）、高雄榮
    民總醫院診斷證明書2 紙（見發查卷第24-25 頁）、車禍現
    場照片29張（見發查卷第26-35 頁、偵卷第10-12 頁）、車
    牌號碼6833-PA 號自小客車行車執照影本1 紙（見發查卷第
    16頁）在卷可佐。是被告上開任意性自白核與客觀事實相符
    ，堪以採信。
  (二)按行車速度，依速限標誌或標線之規定；次按汽車行駛時，
    駕駛人應注意車前狀況，並隨時採取必要之安全措施，道路
    交通安全規則第93條第1 項及第94條第3 項分別定有明文。
    被告領有合格之普通小型車駕駛執照，有其駕駛執照影本1
    紙在卷可考（見發查卷第16頁），其對上開規定自不得諉為
    不知。查本件案發地點限速50公里，且當時天候晴、日間自
    然光線、柏油路面、路面乾燥無缺陷、無障礙物且視距良好
    等情況，有上開道路交通事故調查報告表(一)存卷可查。被告
    於本院審理時自承當時時速為70公里（見本院審判筆錄第4
    頁），足見其已超速。而被告行經本件案發地點時，既超速
    行駛，復未注意車前被害人蕭進吉行車動態，並減速慢行或
    採取其他必要之安全措施，因之避煞不及，撞擊適時騎乘腳
    踏車侵入快車道之被害人蕭進吉，致生本件車禍，其駕駛行
    為顯有過失無訛。又按慢車不得侵入快車道行駛，道路交通
    管理處罰條例第124 條第3 項定有明文，被害人蕭進吉係民
    國26年7 月19日生，於本件案發當時已滿71歲，當係具有相
    當生活經驗之人，對於上開已屬吾人日常生活眾所皆知之交
    通常識，自係知之甚詳。被告於本院審理時供稱：伊行經案
    發地點，見有大貨車從建國路要右轉環河路，伊便從外側車
    道變換到內側快車道，此時在伊右前方的蕭進吉突然左轉，
    發生碰撞時，蕭進吉是行駛在快車道等語（見本院審判筆錄
    第4 頁）；其另於檢察官偵訊中供稱：伊駕車行經大溪路與
    建國路之涵洞時，在還沒出涵洞前，伊駕駛在外側車道，蕭
    進吉在伊右前方，大溪路過涵洞後便是環河路，伊見到有大
    貨車自建國路要右轉環河路，伊就偏向內側車道，此時蕭進
    吉突然左轉，伊見到就採煞車，撞到之後才停住等語（見偵
    卷第21-22 頁）；復參諸上開卷附之道路交通事故現場圖及
    車禍現場照片（見交查卷第18頁、第27頁照片），被告所駕
    駛之上開自小客車在案發地點留有明顯煞車痕，而煞車痕係
    從被告行車方向之外側快車道延伸至內側快車道，且絕大多
    數係留存在內側快車道，又被告所駕駛上開自小客車案發後
    係停放在內側快車道處（見交查卷第28頁上方照片），就此
    跡證觀之，被告上開就其當日駕車行向之描述應屬正確。而
    被告所駕駛之自小客車既於現場快車道留有剎車痕，堪認本
    件車禍事故之發生地點應係於快車道處無誤。是被告所述被
    害人蕭進吉於本件案發係騎乘腳踏車行駛於快車道等語亦屬
    非虛，當時客觀上復無不能注意之情事，被害人蕭進吉漏未
    注意而騎腳踏車左轉侵入快車道，致生本件車禍事故，亦有
    過失。另本件車禍經送臺灣省高屏澎區車輛行車事故鑑定委
    員會鑑定，亦同此認定，認：「蕭進吉騎乘腳踏車侵入快車
    道為肇事主因。甲○○駕駛小客車超速行駛未注意車前狀況
    為肇事次因。」，而再送臺灣省車輛行車事故覆議鑑定委員
    會覆議，亦同上開鑑定意見，此有臺灣省高屏澎區車輛行車
    事故鑑定委員會函附之鑑定意見書（發文日期：98年4 月17
    日，發文字號：高屏澎鑑字第0986001051號，見偵卷第24-2
    6 頁）及臺灣省車輛行車事故覆議鑑定委員會函（發文日期
    ：98年9 月21日，發文字號：覆議字第0986203390號，見偵
    卷第34頁）附卷可證。但本件車禍既係由於被告及被害人蕭
    進吉之過失併合而發生，是被告上開過失之責尚不能因此而
    免除，僅得為量刑之參酌。
  (三)按毀敗或嚴重減損一肢以上之機能，屬重傷害，刑法第10條
    第4項第4款定有明文。查被害人蕭進吉因本件車禍事故受有
    受有顱骨骨折併顱內出血、第10胸椎骨折併下肢癱瘓、左側
    肋骨第6-12根骨折併雙側血胸及肺挫傷合併出血性休克、肺
    炎膿胸敗血症、呼吸衰竭、意識不清之傷害等情，有上開高
    雄榮民總醫院診斷證明書2 紙附卷可考。而本院就被害人蕭
    進吉所受傷勢是否已達重傷害程度及重傷害類型為何函詢該
    院，該院函覆略以：因被害人蕭進吉第10胸椎壓迫性骨折導
    致脊髓損傷而雙下肢全癱，運動感覺皆喪失，已完全喪失機
    能等語，有行政院國軍退除役官兵輔導委員會高雄榮民總醫
    院病歷資料函覆表3 紙（見本院卷第12-13 頁、第17頁）存
    卷可佐，堪認被害人蕭進吉所受傷勢已達毀敗二肢機能之重
    傷害程度甚明。
  (四)綜上所述，被告就本件車禍確有過失，而其過失行為與被害
    人蕭進吉之重傷害結果間，具有相當因果關係，是本件事證
    已臻明確，被告過失重傷害犯行，已堪認定，自應依法論科
    。
三、核被告所為，係犯刑法第284條第1項後段過失傷害致人重傷
    罪。又被告於肇事後停留現場，於偵查機關尚不知係何人肇
    事時，向到場處理之員警坦認肇事乙情，有屏東縣政府警察
    局交通隊道路交通事故肇事人自首情形紀錄表1 紙（見交查
    卷第23頁）附卷可佐，堪認合於自首要件，考量其尚知面對
    司法，爰依刑法第62條前段之規定減輕其刑。爰審酌被告駕
    駛汽車上路，未善盡其注意義務，肇事導致被害人蕭進吉受
    傷，實不宜寬貸，而被害人蕭進吉所受傷勢已達毀敗二肢機
    能之重傷害程度，其遭侵害之法益重大，被告行為所生損害
    非輕，另念及被告犯後於本院審理時坦承犯行，犯後態度尚
    可，又前有1 次賭博前科外，別無其他重大不良犯行，有臺
    灣高等法院被告前案紀錄表1 份存卷可考，素行亦可，再告
    訴人雖具狀表示被告肇事後分文未賠，請求從重量處有期徒
    刑7 月，然本件案發後，被告曾聲請調解2 次，但告訴人乙
    ○○並未參加乙情，業據渠2 人於本院準備程序時陳述明確
    （見本院準備程序筆錄第2 頁），又經本院向告訴人乙○○
    詢以希望被告賠償之金額時，其答以尚無法確定賠償金額（
    同上頁），則事後和解之無法成立，自難完全歸責於被告，
    尚難認本件案發後被告全無和解之誠意，另參酌被害人蕭進
    吉就本件車禍事故與有過失暨被告之生活狀況、智識程度等
    一切情狀，就其所犯量處如主文所示之刑，另考量其年齡、
    職業、收入、社會地位等節，諭知易科罰金之折算標準，以
    資懲儆。公訴人雖於本院審理時就被告本次犯行具體求刑有
    期徒刑6 月，惟本院認量處如主文之刑為當，公訴人之求刑
    核屬過重，附此敘明。末就檢察官起訴書證據清單內敘及被
    害人蕭進吉所受傷害已達刑法第10條第4 項第4 、6 款重傷
    害，然綜觀全卷證據資料，固可證明被害人蕭進吉受有毀敗
    二肢機能之重傷害，並無何證據可證明除此之外，其受有何
    其他於身體或健康重大不治或難治之傷害，是檢察官所指被
    害人蕭進吉有刑法第10條第4 項第6 款重傷害之情，容有誤
    會，併此敘明。
據上論斷，依刑事訴訟法第273 條之1 第1 項、第299 條第1 項
前段，刑法第284 條第1 項後段、第62條前段、第41條第1 項前
段，刑法施行法第1 條之1 ，判決如主文。
本案經檢察官任亭到庭執行職務
中    華    民    國    98    年    12    月    30    日
                  交通法庭    法  官  程士傑
以上正本證明與原本無異。
如不服本判決應於收受判決後10日內向本院提出上訴書狀，並應
敘述具體理由；其未敘述上訴理由者，應於上訴期間屆滿後20日
內向本院補提理由書（均須按他造當事人之人數附繕本）「切勿
逕送上級法院」。
中    華    民    國    98    年    12    月    31    日
                              書記官  孫秀桃
附錄論罪科刑法條：
刑法第284 條第1 項
因過失傷害人者，處 6 月以下有期徒刑、拘役或 5 百元以下罰
金，致重傷者，處1 年以下有期徒刑、拘役或5 百元以下罰金。

司法院資訊處製作；財團法人民間司法改革基金會備份。
